【裁判字號】    90,交易,269
【裁判日期】    901231
【裁判案由】    過失傷害
【裁判全文】
臺灣臺中地方法院刑事判決                          九十年度交易字第二六九號
    公  訴  人  臺灣台中地方法院檢察署檢察官
    被      告  甲○○
右列被告因過失傷害案件，經檢察官提起公訴（八十九年度偵字第一九二六五號），
本院判決如左：
    主  文
甲○○因過失傷害人，處有期徒刑伍月，如易科罰金，以銀元佰元即新台幣玖佰元
折算壹日。
    事  實
一、甲○○未曾考領取得普通小型車以上駕駛執照，應不得駕駛自小客車，惟其於民
    國八十八年十二月二十六日下午一時二十五分許，駕駛車牌號碼ＸＥ─一七三七
    號自小客車，沿同向三車道 (二快車道一慢車道)時速限制為每小時四十公里之
    台中縣豐原市○○○路內側快車道由台中往東勢方向行駛，途經設有行車管制號
    誌之圓環東路與北陽路口時，本應依規定速限行車；並應注意車前狀況及隨時採
    取必要之安全措施；復應讓已達道路中心處開始轉彎之車輛先行，以防止危險之
    發生，而依當時天候晴天、日間自然光、路面乾燥、無缺陷、無障礙物、視距良
    好、號誌動作正常之情形下，並無不能注意之情事，詎竟疏未注意及此，仍以時
    速約五十公里超速行駛；且因圓環東路內側快車道有一不詳車號廂型車正停車待
    轉中，甲○○將自小客車變換至外側快車道遇綠燈直行進入路口時，又未注意左
    前方有由丙○○所騎乘搭載其弟乙○○，沿圓環東路由東勢往台中方向行駛至前
    開路口，並已到達中心處遇綠燈開始左轉欲進入位於對面之台中縣立文化中心停
    車場之車牌號碼ＴＨＮ─０五一號輕型機車，而未能適時採取必要之安全措施；
    復未讓該機車先行，致閃煞不及，自小客車車頭於快慢車道分隔線附近撞及該機
    車右後側，造成丙○○倒地後受有頭部外傷、左膝挫傷等傷害；乙○○則受有右
    側股骨骨折、右側脛骨、腓骨骨折、臉部多處擦傷等傷害。甲○○於肇事後，犯
    罪偵查機關未發覺前，主動向到場處理之警員蔡國屏告知其為肇事之人，自首而
    接受裁判。
二、案經丙○○、乙○○於八十九年四月十六日分別訴由台中縣警察局豐原分局報請
    臺灣臺中地方法檢察署檢察官偵查起訴。
    理  由
一、訊據被告甲○○固供承未曾考領取得普通小型車以上駕駛執照，於右揭時地無照
    駕駛自小客車與騎乘機車搭載其弟即告訴人乙○○之告訴人丙○○發生車禍之事
    實，核與告訴人二人指述情節除車禍發生原因外大致相符，並有台中縣警察局道
    路交通事故調查報告表一紙、相片五張附卷可稽，而告訴人二人因本件車禍受有
    如事實欄所示之傷害，亦有杏豐醫院診斷證明書二紙在卷可憑。被告雖矢口否認
    有何過失傷害犯行，辯稱：伊未變換車道；告訴人原係在北陽路口等紅燈，係告
    訴人闖紅燈始發生碰撞云云。惟查：
(一)、按行車速度，應依標誌之規定；汽車行駛時，駕駛人應注意車前狀況，並隨時
      採取必要安全措施；汽車行駛至交岔路口，直行車尚未進入交岔路口，而轉彎
      車已達中心處開始轉彎，直行車應讓轉彎車先行，道路交通安全規則第九十三
      條第一項、第九十四條第三項、第一百零二條第一項第六款分別定有明文。被
      告係車輛駕駛人，前開交通規則為其所應注意，而依肇事當時天候晴天、日間
      自然光、路面乾燥、無缺陷、無障礙物、視距良好、號誌動作正常 (見右開道
      路交通事故調查報告表)之情形下，殊無不能注意之情事。而本件肇事之台中
      縣豐原市○○○路，係同向三車道 (二快車道一慢車道)且時速限制為每小時
      四十公里，有前開道路交通調查報告表可憑，則被告駕駛自小客車行駛至該時
      速限制四十公里之路段時，在無不能注意之情形下，自應依規定速限行車；並
      應注意車前狀況及隨時採取必要之安全措施；復應讓已達道路中心處開始轉彎
      之車輛先行，以防止危險之發生。
(二)、被告於檢察官九十年二月十二日訊問時陳稱：「 (問：你原本車道？)我是內
      側快車道」；「 (問：為何變更方向？)我是去中間的車道」；「 (問：當時
      你前方是否有一左轉箱型車？)應在左前方」等語；證人即至現場處理之警員
      蔡國屏於本院九十年十二月二十一日審理時證稱：「 (問：現場有無看到左轉
      廂型車)被告在現場有說她在閃左轉箱型車」等語；是依被告之前揭供述、證
      人蔡國屏之證述，被告原應係沿圓環東路內側快車道由台中往東勢方向行駛，
      因內側快車道有一廂型車正停車待轉中，被告乃將自小客車變換至外側快車道
      直行進入路口，被告所辯：未變換車道云云，殊無足採。其次，告訴人二人當
      時係騎乘機車，沿圓環東路由東勢往台中方向行駛至前開路口時，遇綠燈欲左
      轉進入位於對面之台中縣立文化中心停車場之事實，除據告訴人二人指明外；
      被告於警訊時亦供稱：「對方．．．行車方向由東勢往台中方向行駛，至圓環
      東路北陽路口左轉．．．」；於檢察官九十年二月十二日訊問時供稱：「．．
      ．他們突然左轉．．．」；於本院九十年六月十九日訊問時供稱：「．．．告
      訴人他們是左轉往文化中心方向」云云；又肇事當時被告所行駛圓環東路之號
      誌燈為綠燈之事實，迭據被告於偵審中供明，是依被告前揭供述亦堪佐證告訴
      人所陳述行駛之方向及號誌燈變換情形，被告事後翻異前詞，改辯稱：告訴人
      原係在北陽路口等紅燈，係告訴人闖紅燈始發生碰撞云云，顯與實情不符。
(三)、被告於肇事當時之時速約五十公里，業據被告於本院九十年十二月二十一日審
      理時供明，足見被告於肇事當時有超速行車之疏失；另證人蔡國屏於本院同日
      審理時，亦證稱：「 (問：撞擊點在何處)就是草圖機車倒地處，是在圓環東
      路中線車道快到慢車道那邊」等語，則依兩車之撞擊處在快慢車道分隔線附近
      再參諸被告當時行車速度，顯見被告駕駛之自小客車直行進入交岔路口前，告
      訴人二人所騎乘欲轉彎之機車，早已到達道路中心處開始轉彎，被告應有未讓
      告訴人所騎乘正轉彎中之機車先行之疏失；且被告駕駛自小客車於切換至外側
      快車道甫進入交岔路口內，竟即撞擊告訴人所騎乘之機車，亦足徵被告當時有
      未注意左前方告訴人所騎乘機車之行車動態，以致未能適時採取必要安全措施
      之疏失，均堪以認定，是被告就本件事故之發生顯有過失，且被告之過失行為
      與告訴人二人所受之傷害間並有相當因果關係。
(四)、本件車禍經送請鑑定結果，就被告之過失部分，亦為相同之認定，有台灣省台
      中縣區車輛行車事故鑑定委員會九十年年十一月八日中縣鑑字第九００五二三
      號函附鑑定意見書在卷可憑。
(五)、綜上所述，本件事證明確，被告所辯均無足採，其犯行堪以認定，應予依法論
      科。
二、被告因駕車之過失致告訴人二人受傷，核其所為，係犯刑法第二百八十四條第一
    項前段之過失傷害罪。被告一過失行為，致告訴人二人受傷，為一行為觸犯數罪
    名，係想像競合犯，應從一重處斷。被告無照駕車肇事致告訴人受傷，應依道路
    交通管理處罰條例第八十六條第一項規定，加重其刑。被告於肇事後，犯罪偵查
    機關未發覺前，主動向到場處理之警員蔡國屏告知其為肇事之人，業據證人蔡國
    屏於本院九十年十二月二十一日審理時證述明確，雖被告否認有過失，但因行為
    是否構成犯罪，乃因法院加以認定，並非憑行為人之承認與否而予確定，被告既
    已主動向到場警員告知其為肇事之人，且接受法院裁判，自仍應認為被告已自首
    (司法院七十二年二月十一日七二廳刑一字第一三二號函、七十二年四月三十日
    七二廳刑一字第三七六號函意旨參照)，應依刑法第六十二條前段規定減輕其刑
    ，並先加後減。爰審酌被告過失程度、告訴人乙○○所受傷害非輕、被告肇事後
    供詞反覆復未能與告訴人二人和解取得諒解之犯後態度等一切情狀，量處如主文
    所示之刑，並諭知易科罰金之折算標準（按刑法第四十一條原規定犯最重本刑為
    三年以下有期徒刑以下之刑之罪，而受六個月以下有期徒刑或拘役之宣告者，得
    易科罰金，而該法條業經立法院三讀通過修正為犯最重本刑為五年以下有期徒刑
    以下之刑之罪，而受六個月以下有期徒刑或拘役之宣告，得易科罰金，並經總統
    於九十年一月十日以華總一義字第九０００００三八００號公布，於九十年一月
    十二日起生效，依刑法第二條第一項前段規定，應適用裁判時之法律即修正後之
    刑法諭知易科罰金之折算標準），以示懲儆。
據上論斷，應依刑事訴訟法第二百九十九條第一項前段，刑法第二條第一項前段、第
二百八十四條第一項前段、第五十五條、第六十二條前段，修正後刑法第四十一條第
一項前段，道路交通管理處罰條例第八十六條第一項，罰金罰鍰提高標準條例第一條
前段、第二條，判決如主文。
中      華      民      國    九十    年      十二      月    三十一    日
                                    臺灣臺中地方法院交通法庭
                                        法  官  劉長宜
右正本證明與原本無異。
如不服本判決，應於判決送達後十日內向本院提出上訴狀，上訴於臺灣高等法院臺中
分院( 須附繕本 )。
                                        書記官
中      華      民      國    九十    年      十二      月    三十一    日
附錄論罪科刑法條
刑法第二百八十四條第一項前段
因過失傷害人者，處六月以下有期徒刑、拘役或五百元以下罰金。


司法院資訊處製作；財團法人民間司法改革基金會備份。
